【裁判字號】    98,婚,192
【裁判日期】    980729
【裁判案由】    離婚等
【裁判全文】
臺灣臺北地方法院民事判決               98年度婚字第192號
原      告  乙○○
訴訟代理人  丙○○
被      告  甲○
上列當事人間請求離婚事件，本院於民國98年7月16日言詞辯論
終結，判決如下：
    主  文
准原告與被告離婚。
訴訟費用由被告負擔。
    事  實
甲、原告方面：
  一、聲明：准原告與被告離婚。
  二、陳述：原告與被告結婚多年，育有子女二人均已成年。婚
      後被告經常不在家，兩造聚少離多，撫育子女之事皆由原
      告獨自承擔。兩造嗣於民國（下同）83年6 月間，將全家
      遷移至美國定居；惟被告卻自85年間即行離家，迄今已達
      12年餘。離家期間被告僅偶爾返回美國探視，亦很少打電
      話連絡，後來更因每次打電話都與原告爭吵，被告即漸漸
      不再打電話與原告連絡。兩造間之感情不睦，意見無法溝
      通，經常發生爭吵，被告更曾在電話中以言詞辱罵原告。
      且兩造在生活方式上，亦多有相互不能適應及協調之處。
      而原告因年歲增長，身體狀況不佳，生病開刀時亦無人照
      顧，另被告亦不願給付充足之家庭費用，甚自行收取原告
      在臺房屋分租他人之租金，使原告之生活業已無所依憑。
      原告為此遭受精神上及經濟上極大之壓力，爰依民法第
      1052條第2項，請求准予如聲明所示。
  三、證據：提出戶籍謄本、被告之入出境資料、家庭生活開銷
      記錄、建築改良物登記簿、學歷證明、職業資格證明。
乙、被告方面：
  一、聲明：不願與被告離婚。
  二、陳述：兩造間並無巨大之鴻溝，僅因分居臺、美兩地太久
      ，關係不容易立時回復。惟被告預計於5 年後退休，屆時
      將返美居住，全家可重新團聚，應能解決問題。又被告在
      早期於每星期會固定會打一次電話與原告連絡，但由於原
      告曾在電話中責罵被告，故被告之後非有必要也不會打電
      話與原告連絡。在家庭生活費用之支付方面，被告在86年
      至87年間曾給付超過美金5萬元，之後則按月給付美金
      2,000 元，自原告於90年開始工作後，仍會按月給付原告
      新臺幣3、4萬元。惟自93、94年起，原告即拒絕與赴美探
      視被告溝通。另原告現已將兩造共同之帳戶結清，餘款轉
      存入原告個人或其親戚之帳戶，或購買基金，且婚後兩造
      間之全部財產皆交由原告保管，若要離婚，也應將財產的
      問題解決等語，置為抗辯。
  三、證據：提出與被告間溝通之電子郵件為證。
    理  由
一、原告主張兩造為夫妻關係，有戶籍謄本為證，並為兩造所不
    爭執，堪信為真實。
二、按婚姻關係係以夫妻共同生活為目的，彼此本應以誠摯互信
    為基礎，相互扶持，共同建立經營、始有美滿幸福可言。倘
    夫妻雙方因理念上之重大差異，事實上已經各自獨立生活，
    且雙方誠摯互信之感情基礎已不復存在，依一般人之生活經
    驗，顯難期修復，則雙方共同生活之婚姻目的已經不能達成
    ，而其事由之發生，依一般社會感情，尚難認為應完全歸責
    於夫妻一方時，應可認係民法第1052條第2 項所定難以維持
    婚姻之重大事由，而應准許夫妻離婚之請求。否則，若勉強
    維持婚姻之形式，反而會對雙方各自追求幸福生活之機會造
    成不必要之限制。經查，本件兩造分居二地已長達十數年之
    久，未有夫妻共同生活之事實，平日亦殊少以電話連絡，且
    縱偶有為之，也往往發生爭吵或不愉快之結果，此皆為兩造
    所自承，自堪予認定。從而，兩造事實上已長年獨立生活，
    且因理念上之重大差異已不復存在誠摯互信之感情基礎，足
    認兩造之婚姻關係業已出現破綻，且亦難期再有修補、回復
    之可能。抑且，上述破綻之產生，亦難認係可完全歸責於夫
    或妻之一方。依上開說明，堪認兩造間存有難以維持婚姻之
    重大事由，是原告依民法第1052條第2 項訴請離婚，洵屬有
    據，應予准許。
三、至被告抗辯應將兩造間之財產問題解決云云，因原告並未在
    本件合併提出任何關於財產之請求，經核非屬本件訴訟標的
    及攻擊防禦方法之範圍，本院無庸進行審究，併此敘明。
丙、結論：本件原告之訴為有理由，並依民事訴訟法第78條，判
決如主文。
中    華    民    國    98    年    7     月    29    日
                  家事法庭  法  官    彭南元
以上正本係照原本作成。
如對本判決上訴，須於判決送達後20日之不變期間內，向本院提
出上訴狀。
中    華    民    國    98    年    7     月    29    日
                            書記官    尹遜言


司法院資訊處製作；財團法人民間司法改革基金會備份。
